臺灣桃園地方法院民事判決　　　　　　　99年度訴字第1794號
原　　　告　李衍科
被　　　告　陳森桂
訴訟代理人　邱奕澄律師
上列當事人間請求清償債務事件，本院於民國100年5月18日言詞
辯論終結，判決如下：
    主  文
被告應給付原告新臺幣肆佰捌拾貳萬柒仟伍佰元，及自民國九十
九年十一月十四日起至清償日止，按週年利率百分之五計算之利
息。
原告其餘之訴駁回。
訴訟費用由被告負擔百分之九十七，餘由原告負擔。
本判決原告勝訴部分，於原告以新臺幣壹佰陸拾萬玖仟元供擔保
後，得假執行。
原告其餘假執行之聲請駁回。
    事實及理由
一、原告起訴主張被告原積欠訴外人游麗慧借款債務新台幣（下
    同）4,977,500 元，經訴外人游麗慧多次催討，被告均拒不
    償還，嗣於民國98年8 月2 日經兩造及訴外人游麗慧協商後
    ，同意訴外人游麗慧將其對被告之前開借款債權4,977,500
    元讓與予原告，原告並與訴外人游麗慧於同日簽訂債權轉讓
    契約書（以下稱：系爭債權轉讓契約書），惟被告事後僅清
    償8 萬元，餘款拒不清償。原告爰依債權讓與及借貸法律關
    係提起本件訴訟，請求被告返還借款。並聲明：(1)被告應給
    付原告4,977,500 元，及自85年11月21日起至清償日止，按
    週年利率5 ％計算之利息。(2)願供擔保，請准宣告假執行。
二、被告抗辯稱：
  (一)本件原告主張被告向其借款，無非係以借據、匯款收據、支
    票影本作為佐證，然觀諸借據所載金額為15萬元、匯款收據
    4 紙共118 萬元（40萬+18 萬+20 萬+40 萬=118萬）、支票
    金額300 萬元，總計為433 萬元，與原告所指貸與被告4,97
    7,500元，已有未合。
  (二)被告向訴外人游麗慧所借之15萬元已透過友人李中裕於98年
    10月29日代為清償完畢；至原告稱被告當時僅有返還8 萬元
    ，並舉證人郭德明之證詞為憑，惟依證人游麗慧於鈞院之證
    述可證原告確實有向訴外人游麗慧說明被告已還15萬元之事
    ；再依證人郭德明於鈞院證稱：「（問：證人前稱不知道他
    們金錢糾紛，為何現在又稱如此？）答：我只是載原告過去
    ，我只知道他們好像是在談債務的事情，內容我不是很瞭解
    。」、「（問：證人知否被告有拿15萬元給原告之事情？）
    答：這個不是被告拿給原告的，是現場在庭旁聽的人拿給他
    的，是拿7 萬元。」、「（問：剛剛提示本院卷26頁的簽收
    證明給證人看，證人為何稱沒有看過？）答：上載100 多萬
    元，我沒有看過。」等語可知，證人郭德明證稱未見過收據
    ，又如何得知原告於簽收此張收據時，訴外人李中裕是否有
    交付15萬元給原告；且證人郭德明之前開證詞與原告於99年
    12 月20 日審理時稱被告還8 萬元之說法亦有出入，足見證
    人郭德明之證述顯有瑕疵，無從為有利原告主張之認定。是
    以，既然原告已經承認收據為其所親簽，故當認該15萬元借
    款被告已依該收據上之文意全數償還。
  (三)支票為無因證券，簽發支票之原因實有多端，非必因借貸關
    係始簽發，故簽發支票交付他人，尚不足以證明與他人訂立
    借貸契約並成立借貸關係，何況本件被告並未收取原告所交
    付之300 萬元支票，該支票或係原告投資其他事業之資金，
    或係原告向他人購物之價金，或其他原因，俱與被告無涉。
    至於匯款之118 萬元部分，其中85年12月31日匯給訴外人周
    曉羊之40萬元，匯款單已載明匯款人為被告，而匯款單上「
    （借）」、「游麗慧（代匯）」、及「借款」等字，則係原
    告事後擅自加註；其餘78萬元部分，充其量僅足以證明原告
    有金錢交付之事實，無從證明兩造間有金錢借貸關係存在。
    且就原告所提台灣銀行保付支票300 萬元部分，被告確實從
    未取得該張支票之金額，原告應就被告確有收受該張支票而
    為舉證。
  (四)原告所稱渠與訴外人游麗慧簽訂系爭債權轉讓契約書時，被
    告在場並同意，更於該契約書上按捺指印云云，惟此均與事
    實不符。蓋訴外人游麗慧前持對被告之鈞院96年度促字第37
    0 號支付命令及確定證明書，將渠等債權轉讓予原告，然該
    支付命令之確定證明已經被告以送達不合法為由，向鈞院聲
    請撤銷確定證明，並經鈞院於99年2 月26日發函撤銷，因此
    訴外人游麗慧根本無任何之確定債權可供讓與原告對被告行
    使，系爭債權轉讓契約書無從拘束被告。
  (五)縱認被告確有積欠訴外人游麗慧款項，然原告亦僅能請求起
    訴前5 年之利息。
  (六)並為答辯聲明：原告之訴駁回。
三、本件原告起訴主張被告原積欠訴外人游麗慧借款債務4,977,
    500 元，嗣後訴外人游麗慧將前開借款債權讓與予原告，惟
    被告事後僅清償8 萬元，餘款拒不清償等語。被告則以伊僅
    向訴外人游麗慧借款15萬元，該筆借款並已償還，且原告提
    出之匯款收據及支票並不能證明被告有向訴外人游麗慧借款
    4,977,500 元等語置辯。是本件應審究者為：(一)被告有無積
    欠訴外人游麗慧借款4,977,500 元？訴外人游麗慧並將前開
    借款4,977,500 元之債權轉與予原告？(二)訴外人游麗慧將前
    開借款債權轉讓予原告後，被告究係向原告清償15萬元或8
    萬元？
四、經查：
  (一)被告有無積欠訴外人游麗慧借款4,977,500 元？訴外人游麗
    慧並將前開借款4,977,500 元之債權轉與予原告？
    1.本件原告主張被告向訴外人游麗慧借款4,977,500 元，嗣
      後訴外人游麗慧將前開借款債權讓與予原告之事實，業據
      其提出系爭債權轉讓契約書影本1 份、匯款收據影本4 紙
      （匯款金額分別為40萬元、18萬元、20萬元、40萬元）、
      15 萬 元之借據影本1 紙、面額為300 萬元之支票影本1
      紙為證（見本院99年度司促字第28558 號卷第14頁、第15
      頁、第21頁至第24頁）。而依系爭債權轉讓契約書第1 條
      所載：「甲方（即讓與人游麗慧）願將法院判決確定之債
      務人陳森桂所欠之債權金額為新台幣肆佰玖拾柒萬柒仟伍
      佰元整及基於該債權而生之利息，全部一切權利，於本契
      約成立時同時移轉乙方（即受讓人李衍科），由乙方全權
      處理。」。
    2.證人游麗慧到庭證稱：「（問：證人與被告之間有無金錢
      借貸關係？）答：有，被告有向我借錢，大約是十幾年前
      借的，一共借了含利息超過500 萬元，其中本金就497 萬
      元。」、「（問：上開款項是陸陸續續的借還是一次借的
      ？）答：是陸陸續續的借的。」、「（問：如何將上開款
      項交給被告？）答：大部分都是在台北匯款被告個人合作
      金庫大溪辦事處的帳戶…」、「（問：以何人名義匯款？
      ）答：有時候是用我的名義，有時候用公司名義。」、「
      （問：提示本院99年度司促字第28558 號卷第21頁至第23
      頁，該四張匯款委託書是否證人所匯款？）答：是。」、
      「（問：上開匯款單右下角註明借款是否為證人所書寫？
      如是，為何如此註明？）答：是我寫的，因為是借款所以
      我特別註明。」、「（問：上開匯款共100 多萬元，其他
      錢如何支付？）答：有幾次被告急需錢親自來找我，當面
      借錢，我就領現金給他，他有簽借據。」、「還有一次被
      告到台北來找我，被告說他很急，我就到銀行開台支300
      萬元給他。」、「還有一次是匯款到被告朋友周曉羊帳戶
      ，款項是40萬元…」、「（問：債權讓與契約書上所載游
      麗慧的名字是否證人所簽？指印是否證人所蓋？）答：均
      是。」、「（問：證人為何會將對被告的債權讓與原告？
      ）答：因為被告欠錢完全沒有誠意，且拖款多年……」等
      語（見本院卷第35頁背頁、第36頁正頁、背頁）。
    3.證人游能郎到庭證稱：「（問：證人是否知道原告去李中
      裕家做何事？）答：與被告談債務轉讓的事情。」、「（
      問：去找被告談時，債權讓與契約書是否事先寫好？）答
      ：他們寫好了，我看到時是原告拿出來的…」、「（問：
      契約書上是否已經簽妥名字、蓋好手印？）答：名字簽好
      了，被告手印是蓋在被告的名字及金額處。」、「（問：
      提示本院99年度司促字第28558 號卷第14、15頁，請證人
      指出哪些手印是被告蓋的？）答：被告的名字及金額處的
      手印是被告蓋的，游麗慧下面的手印是游麗慧自己蓋的。
      」、「（問：他們有無談到游麗慧要將對被告的債權讓給
      原告的事情？）答：有，談好蓋章的時候我有看到…」、
      「（問：當時被告有無說要如何給付金額給原告？）答：
      沒有，只是在談金額問題，沒有說要怎麼還。」、「（問
      ：金額問題是否談妥？）答：他們談一談就在蓋印章，被
      告沒有說話，我有聽到原告說如果認同就蓋章。」等語（
      見本院卷第19頁至第20頁背頁）。
    4.綜上，被告在10餘年間共陸續向訴外人游麗慧借款497 萬
      餘元等情，業據證人游麗慧證述綦詳，且被告於98年8 月
      2 日原告與訴外人游麗慧商討債權轉讓事宜時，對系爭債
      權轉讓契約書第1 條所載：「甲方願將法院判決確定之債
      務人陳森桂所欠之債權金額為新台幣肆佰玖拾柒萬柒仟伍
      佰元整及基於該債權而生之利息，全部一切權利，於本契
      約成立時同時移轉乙方，由乙方全權處理。」之內容無異
      議，並在前揭之「陳森桂」及「肆佰玖拾柒萬柒仟伍佰元
      整」處蓋指印，顯見被告當時即對伊有積欠訴外人游麗慧
      4,977,500 元借款債務之事實並不爭執，並已知悉訴外人
      游麗慧將其對被告之前開借款債權轉讓予原告之事實，否
      則伊何必在系爭債權轉讓契約書第1 條中之「陳森桂」及
      「肆佰玖拾柒萬柒仟伍佰元整」處蓋指印，而揹負此一龐
      大借款債務。是原告前揭主張被告積欠訴外人游麗慧4,97
      7,500 元之借款債務，訴外人游麗慧並於98年8 月2 日將
      伊對被告之前開借款債權轉讓予原告之事實，尚堪採信；
      至被告前開辯稱伊並未向訴外人游麗慧借款4,977,500 元
      云云，則不足採。
  (二)訴外人游麗慧將前開借款債權轉讓予原告後，被告究係向原
    告清償15萬元或8萬 元？
    被告辯稱伊已於98年10月29日委託訴外人李中裕代向原告償
    還15萬元借據之債務之事實，業據其提出經原告簽收之簽收
    證明影本1 紙為證（見本院卷第26頁），原告對前揭簽收證
    明上簽收人「李衍科」之簽名係其本人之親自簽名乙節並不
    爭執。而前揭簽收證明確實明確記載「本人李衍科於98.10.
    29收到陳森桂所簽立借據壹拾伍萬元由李中裕先生代墊付清
    無誤。」等文句，且證人游麗慧亦到庭證稱：原告事後有向
    伊表示被告已先清償15萬元債務等語（見本院卷第37頁）。
    是原告如否認伊有收到被告所清償之15萬元，自應由原告負
    舉證之責任。查，本件原告所舉之證人郭德明雖到庭證稱：
    「（問：提示本院卷第26頁，證人有無看過該簽收證明？）
    答：沒有。」、「當初李中裕拿7 萬元稱這是被告承認的債
    務，並說後面的債務要給他一點時間。李中裕有拿東西給原
    告簽，內容好像是說15萬元的清償。」、「（問：原告在簽
    時，證人有無在旁見聞？）答：我有看到。」、「（問：剛
    剛提示本院卷第26 頁 的簽收證明給證人看，證人為何稱沒
    有看過？）答：上載100 多萬元，我沒有看過。」云云（見
    本院卷第47頁背頁、第48頁），惟證人郭德明對於李中裕在
    代被告清償15萬元之債務時，究竟有無看過原告所簽名之簽
    收證明，前後證述矛盾，且證人郭德明證述李中裕代償之金
    額為7 萬元，亦與原告於本院審理時所自承之金額8 萬元不
    同（見本院卷第16頁背頁），是證人郭德明前開證述，顯不
    可採。又原告復無法舉證證明訴外人李中裕代被告清償之金
    額並非簽收證明上所載之15萬元，則原告稱被告清償之金額
    為8 萬元並非15萬元云云，不可採信；被告辯稱伊已清償15
    萬元等語，堪信為真實。
五、按給付無確定期限者，債務人於債權人得請求給付時，經其
    催告而未為給付，自受催告時起，負遲延責任。其經債權人
    起訴而送達訴狀，或依督促程序送達支付命令，或為其他相
    類之行為者，與催告有同一之效力；遲延之債務，以支付金
    錢為標的者，債權人得請求依法定利率計算之遲延利息；應
    付利息之債務，其利率未經約定，亦無法律可據者，週年利
    率為百分之5 ，民法第229 條第2 項、第233 條第1 項前段
    、第203 條分別定有明文。查，本件被告向訴外人游麗慧借
    款時，雙方並未約定利息，亦無約定明確之清償日期等情，
    已據證人游麗慧證述在卷，且證人游麗慧及原告就其2 人有
    向被告催告催討債務之事實，復未舉證證明之，則依前開規
    定，被告應自原告向本院聲請核發支付命令後，自支付命令
    送達被告翌日，被告始負遲延責任。次查，本件原告聲請核
    發之支付命令於99年11月3 日寄存送達桃園縣政府警察局大
    溪分局三層派出所，有送達證書1 紙在卷足憑（見本院卷99
    年度司促字第28558 號卷第38頁），依民事訴訟法第138 條
    第2 項規定，寄存送達，自寄存之日起，經10日發生效力，
    是被告自99年11月14日起始負遲延責任。從而，關於遲延利
    息部分，原告請求被告自99年11月14日起至清償日止，按週
    年利率5 ％計算之利息，為有理由，應予准許，逾此部分之
    請求，為無理由，應予駁回。
六、綜上所述，本件原告依債權讓與及消費借貸法律關係，請求
    被告給付4,827,500 元，及自99年11月14日起至清償日止，
    按週年利率5 ％計算之利息，為有理由，應予准許；逾此範
    圍之請求，為無理由，應予駁回。
七、原告勝訴部分，原告陳明願供擔保，聲請宣告假執行，核無
    不合，爰酌定相當擔保金額准許之；至原告敗訴部分，其假
    執行之聲請失所附麗，應併予駁回。
八、本件事證已臻明確，兩造其餘攻擊防禦之方法，經本院斟酌
    後認與判決之結果不生影響，爰不另贅述，併此敘明。
九、據上論結，本件原告之訴為一部有理由、一部無理由，依民
    事訴訟法第79條、第390 條第2 項，判決如主文。
中    華    民    國    100   年    5     月    31    日
                    民事第二庭  法  官  高明德
以上正本係照原本作成。
如對本判決上訴，須於判決送達後 20 日內向本院提出上訴狀。
如委任律師提起上訴者，應一併繳納上訴審裁判費。
中    華    民    國    100   年    5     月    31    日
                                書記官  崔青菁